【裁判字號】    98,簡抗,1
【裁判日期】    980501
【裁判案由】    給付票款
【裁判全文】
臺灣宜蘭地方法院民事裁定               98年度簡抗字第1號
抗  告  人  乙○○
                      號
相  對  人  丙○○
上列當事人間給付票款事件，抗告人對於民國98年2月11日本院
98年度宜簡字第25號所為裁定，提起抗告，裁定如下：
    主  文
原裁定廢棄。
抗告程序費用新臺幣壹仟元由相對人負擔。
    理  由
一、本件抗告意旨：詳如附件抗告狀所載。
二、按送達於住居所、事務所或營業所不獲會晤應受送達人者，
    得將文書付與有辨別事理能力之同居人或受僱人。如同居人
    或受僱人為他造當事人者，不適用前項之規定。民事訴訟法
    第137 條定有明文。次按，訴訟文書之送達，如送達於住、
    居所、事務所或營業所，不獲會晤應受送達人者，依民事訴
    訟法第137條第1項之規定，得將文書付與有辨別事理能力之
    同居人或受僱人，此係補充送達性質，故如同居人或受僱人
    為他造當事人者，依同條第2 項規定，即不許為補充送達。
    準此，大樓管理員雖係大樓各住戶共同僱用為各住戶服勞務
    之人，有代為收受訴訟文書之權，惟仍屬補充送達性質，大
    樓管理員若將訴訟文書付與為他造當事人之同居人者，依同
    一法理，其送達自屬不合法（最高法院89年度台抗字第74號
    裁判意旨參照）。
三、本件抗告人前於97年11月間因票據關係，聲請對相對人發支
    付命令，相對人於法定期間對該支付命令提出異議，依法應
    以支付命令之聲請視為起訴，其訴訟標的金額為新臺幣（下
    同）243,000元，應繳裁判費2,650元，扣除前繳支付命令裁
    判費1,000元外，尚應補繳1,650元，經本院宜蘭簡易庭於民
    國98年1月20日以98年度宜補字第6號裁定命抗告人應於收受
    裁定後5 日內補正，前開裁定經依抗告人聲請支付命令時所
    載明之送達地址「宜蘭縣壯圍鄉○○路○段278號」（即任職
    之濱海度假村設址，抗告人係擔任總經理職務，相對人則係
    擔任董事長職務）付郵送達後，於同年1 月23日由其同事甲
    ○○予以收受，嗣抗告人因未於期限補繳裁判費，因而遭本
    院宜蘭簡易庭於98年2 月11日裁定駁回抗告人在原審之起訴
    等事實，有本院97年度司促字第8018支付命令號卷宗、98年
    度宜簡字第25號給付票款卷宗在卷可按，洵堪認定。查抗告
    人抗告主張：上址雖為其任職處所無誤，但其並未接獲該補
    費文書，代收人甲○○係濱海度假村聘任之會計，高員收受
    後並未將之交付予其本人，伊懷疑甲○○係轉交相對人，因
    此延誤其補正期限等語。而查，抗告人主張前開事實，業據
    證人甲○○到庭證稱：「我們（即證人與抗告人）是同事，
    乙○○是總經理，我負責會計，當天我剛好在櫃台幫忙，有
    法院的掛號信送達，我就代收」、「（代收後）那段期間快
    過年比較忙，我就依照我們的慣例代收之後就放在櫃台，因
    為乙○○並非每天到公司來上班，有時候來有時候沒來，沒
    有碰到面，我沒有把信件拿去給他，一直放在櫃台，陳總（
    乙○○）、劉董（丙○○）的信件都很多，有1 次劉董來我
    把1 疊信件交給他，同時告訴他有一封是陳總的，後來他就
    收走了」、「本來我要交代那邊另外一位同事告知他（即抗
    告人），但後來因為過年忙就忘了告訴他，我把信件交給劉
    董之後就一直當作已經處理了，沒有再追蹤」、「（我們的
    慣例）都是陳總或劉董自己到櫃台來問有沒有他們的信件，
    我們才轉交給他們」、「（那段時間）有碰過（抗告人），
    但他都沒有來櫃台問，而且是匆匆忙忙走過櫃台，所以我們
    來不及跟他講」等語綦詳（詳本件卷宗第15至17頁），核與
    抗告人前開主張相符。就此，相對人雖辯稱：「證人有跟我
    講，我拿來看之後，只將我的信件拿走，他的文件繼續留在
    櫃台。」云云，然相對人亦不否認證人甲○○乃經其聘任之
    會計，於兩造爭執中乃屬無利害關係之第三人，衡情應無刻
    意偏袒他造之可能，是其所為之證詞應較相對人之辯解為可
    採，是足認證人甲○○於前開時、地代收法院寄予抗告人之
    補費裁定後，確係轉交予相對人無訛。則揆諸前開說明，證
    人甲○○雖有代為收受前開訴訟文書之權限，惟此仍屬補充
    送達之性質，因其乃將訴訟文書交付與為他造當事人之相對
    人，依民事訴訟法第137條第2項規定之同一法理，其送達尚
    難認屬合法。雖抗告人自陳嗣於收受原審駁回其訴訟之裁定
    後，業於98年2 月21日或23日拿到系爭補費裁定（詳本件卷
    宗第17頁），然原審於駁回時，該補費裁定既尚未送達抗告
    人，自難認其起訴有不合法之情事，且經定期命補正而逾期
    未予補正，故原審未審及前情，遽以裁定駁回抗告人之起訴
    ，即有未洽。抗告意旨指摘原裁定不當，聲明廢棄，為有理
    由，爰予裁定如主文。
三、末按，代收送達雖不合法，而於其轉交本人時起，仍應視為
    合法送達，最高法院著有19年抗字第46號判例意旨可資參照
    。查本件抗告人自陳於收受原審駁回其訴訟之裁定後，業因
    故於98年2月21日或23日拿到前開補費裁定，則原審於98年2
    月11日所為之駁回裁定雖非適法，然依上說明，抗告人嗣因
    故取得前開補費裁定後，自該時起仍已發生送達之效力，故
    抗告人仍應於期限內儘速補繳裁判費，否則其起訴仍難認屬
    合法，原審無庸再次命補正或另為送達，即得認抗告人逾期
    未補正，而另予駁回，併此敘明。
四、據上論結，本件抗告為有理由，依民事訴訟法第436條之1第
    3項、第492條、第95條、第78條，裁定如主文。
中    華    民    國    98    年    5     月    1     日
                    臺灣宜蘭地方法院民事庭
                        審判長法官  楊麗秋
                        法      官  郭淑珍
                        法      官  林翠華
正本係照原本作成
本裁定不得抗告
中    華    民    國    98    年    5     月    1     日
                        書  記  官  林秀麗


司法院資訊處製作；財團法人民間司法改革基金會備份。
